臺灣板橋地方法院刑事判決　　　　　　　99年度易字第3463號
公　訴　人　臺灣板橋地方法院檢察署檢察官
被　　　告　杜瑞龍
上列被告因業務侵占案件，經檢察官提起公訴（99年度偵續字第
168 號），本院依簡式審判程序判決如下：
    主  文
杜瑞龍犯如附表所示之罪，各處如附表所示之宣告刑。應執行有
期徒刑貳年陸月。
    事  實
一、杜瑞龍自民國85年2 月6 日起至98年1 月31日止，在址設臺
    北縣中和市（現改制為新北市中和區，以下同）建一路150
    號10樓「明騰工業股份有限公司」（下稱明騰公司），擔任
    總務部經理及職工福利委員會之資方代表，負責明騰公司行
    政總務、年度尾牙活動及明騰公司職工福利委員會員工自強
    活動等業務，為從事業務之人。詎其竟基於意圖為自己不法
    之所有，於94年12月16日起至98年1 月31日止，分別以如附
    表所示之方式，將如附表所示本應繳回明騰公司之自強活動
    款項及尾牙結餘款，變易持有為所有之意思，而分別侵占入
    己（合計侵占總額新臺幣3,216,476 元），嗣因杜瑞龍未完
    成離職交接手續，經明騰公司查核，始查悉上情。
二、案經明騰公司訴由臺灣板橋地方法院檢察署檢察官偵查起訴
    。
    理  由
一、本院於準備程序進行中，被告杜瑞龍就被訴事實為有罪之陳
    述，經告知被告簡式審判程序之旨，並聽取公訴人及被告之
    意見後，裁定進行簡式審判程序。
二、前揭事實，為被告在本院審理時坦承不諱，並據證人即告訴
    人明騰公司、證人姜秀蓮、董奕麟、黃雅芳於偵查中指述、
    證述甚明。此外，復有明騰公司94年12月12日、94年12月20
    日、95年12月26日、97年11月6 日職工福利金付款申請書影
    本各1 紙、明騰公司95年度、96年度、97年度尾牙收支活動
    明細表暨相關憑證影本各1 份、明騰公司94年度尾牙收支活
    動明細表暨相關憑證影本、聯邦商業銀行中和分行98年6 月
    29日98聯銀外中字第140 號函、明騰公司95年5 月10日、95
    年5 月26日職工福利金付款申請書、轉帳傳票影本等附卷可
    稽，足認被告任意性自白與事實相符。從而，本件事證明確
    ，被告所為如附表編號1 至6 所示犯行，均堪以認定，應予
    依法論科。
三、新舊法之比較：
    查被告於94年12月16日及同年月20日分別向明騰公司領得新
    臺幣764,800元、329,800元，惟該二筆款項係於何時為被告
    侵占入己，因公訴人與被告均未能確認，而被告係於98年1
    月31日離職，是僅得認被告係於領得款項後至離職前（即自
    94年12月16日起至98年1 月31日止）之某時日為侵占之行為
    ；又刑法及其施行法業於95年7 月1 日修正施行，茲因不明
    被告究係在刑法及其施行法修正前抑或係在修正後變易持有
    為所有之意思，在適用法律時自應採最有利於被告之解釋，
    合先敘明。按關於新舊法律變更之比較適用，原則上應就罪
    刑有關之共犯、未遂犯、想像競合犯、牽連犯、連續犯、結
    合犯，以及累犯加重、自首減輕暨其他法定加減原因（如身
    分加減）與加減例等一切情形，綜其全部罪刑之結果而為比
    較；且就比較之結果，須為整體之適用，不能割裂分別適用
    各該有利於行為人之法律；又所謂不能割裂適用，係指與罪
    刑有關之本刑而言，不包括易刑處分，事關刑罰執行之易刑
    處分仍應分別適用最有利於行為人之法律（參照最高法院24
    年上字第4634號判例、27年上字第2615號判例、96年度台非
    字第58號判決，及最高法院95年第8 次刑事庭會議決議）。
    而被告杜瑞龍為如附表編號1 所示之行為後，刑法第33條、
    第51條等規定均業經修正，於94年2 月2 日經總統公布，並
    自95年7 月1 日起施行，經查：
  (一)依刑法施行法第1 條之1 之規定，「中華民國94年1 月7 日
    刑法修正施行後，刑法分則編所定罰金之貨幣單位為新臺幣
    。94年1 月7 日刑法修正時，刑法分則編未修正之條文定有
    罰金者，自94年1 月7 日刑法修正施行後，就其所定數額提
    高為30倍。但72年6 月26日至94年1 月7 日新增或修正之條
    文，就其所定數額提高為3 倍」。是就刑法第336 條第2 項
    之罰金刑之最高度，固僅係貨幣單位變更，實際數額仍屬一
    致，惟就最低度部分，修正後刑法第33條第5 款修正主刑之
    種類，即：「罰金新臺幣1 千元以上，以百元計算之」。與
    被告行為時舊刑法第33條第5 款主刑之種類，即：「罰金銀
    元1 元（即新臺幣3 元）以上」相較之下，應以修正前之規
    定對被告較為有利。
  (二)刑法第51條定應執行刑時，「裁判確定前犯數罪，其中一罪
    在新法施行前者，亦同（即亦應為新舊法比較）。」最高法
    院95年5 月23日第8 次刑事庭會議決議可資參照。修正前刑
    法第51條規定：「數罪併罰，分別宣告其罪之刑，依左列各
    款定其應執行者：」其中第5 款規定：「宣告多數有期徒刑
    者，於各刑中之最長期以上，各刑合併之刑期以下，定其刑
    期。但不得逾20年。」；修正後第5 款規定：「宣告多數有
    期徒刑者，於各刑中之最長期以上，各刑合併之刑期以下，
    定其刑期。但不得逾30年。」比較結果，修正後刑法並非較
    有利於被告，依刑法第2 條第1 項前段之規定，仍應依修正
    前刑法第51條第5 款規定，定其應執行之刑。
  (三)經綜合比較前述各項法律變更之結果後，本案因修正後之規
    定並未對被告更為有利，依據刑法第2 條第1 項前段，應一
    體適用修正前刑法之規定。
四、查本件被告杜瑞龍任職於明騰公司，擔任總務部經理及職工
    福利委員會之資方代表，負責明騰公司行政總務、年度尾牙
    活動及明騰公司職工福利委員會員工自強活動等業務，為從
    事業務之人。其基於意圖為自己不法之所有，將其於業務上
    持有之應屬公司所有款項侵吞入己，核其如附表所為，均係
    犯刑法第336 條第2 項之業務侵占罪。又被告所犯如附表所
    示6 次之業務侵占犯行，犯意各別，且係分別所為，應予分
    論併罰。爰審酌被告身為告訴人公司總務部經理及職工福利
    委員會之資方代表，理應善盡其職務之責，詎其不思此為，
    反將其業務上所取得之款項侵占入己，且侵占金額合計非微
    ，嚴重損及告訴人公司之權益，惡行自屬非輕，嗣被告迄今
    猶未與告訴人公司達成和解或對之全數賠償，其所為自應分
    別受有相當程度之刑事非難；惟另考量被告並無前科紀錄，
    此有臺灣高等法院被告前案紀錄表1 份在卷可按，素行應非
    不良，兼衡其犯罪之手段、生活狀況及犯後態度等一切情狀
    ，分別量處如附表「罪名暨宣告刑」欄所示之刑。又按「犯
    罪時間在96年4 月24日以前者，除本條例另有規定外，依下
    列規定減刑：三、有期徒刑、拘役或罰金，減其刑期或金額
    二分之一。」，中華民國九十六年罪犯減刑條例第2 條第1
    項第3 款定有明文。查被告杜瑞龍所犯如附表編號1 、2 、
    4 所示之犯行，公訴人與被告均未能確認確切犯罪日期，依
    有疑唯利於被告原則，自應認其前開3 次犯行均係於96年4
    月24日前所為，而該3 次犯行均合於中華民國九十六年罪犯
    減刑條例第2 條第1 項第3 款之規定，且無該條例所定不應
    減刑之情形，是併依上開減刑條例規定予以減刑，及與其餘
    不應減刑之部分定應執行刑如主文所示。
據上論斷，應依刑事訴訟法第273 條之1 第1 項、第299 條第1
項前段，刑法第2 條第1 項前段、第336 條第2 項、修正前刑法
第51條第5 款，刑法施行法第1 條之1 第1 項、第2 項前段，中
華民國九十六年罪犯減刑條例第2 條第1 項第3 款、第7 條、第
11條，判決如主文。
本案經檢察官李超偉到庭執行職務。
中    華    民    國    100     年    3     月  30    日
                      刑事第一庭  法  官  陳正偉
上列正本證明與原本無異。
如不服本判決，應於判決送達後10日內敘明上訴理由，向本院提
出上訴狀 (應附繕本) ，上訴於臺灣高等法院。其未敘述上訴理
由者，應於上訴期間屆滿後20日內向本院補提理由書「切勿逕送
上級法院」。
                                  書記官  許慧禎
中    華    民    國    100     年    3     月  30    日
附錄本案論罪科刑法條全文：
中華民國刑法第336條
對於公務上或因公益所持有之物，犯前條第 1 項之罪者，處 1
年以上 7 年以下有期徒刑，得併科 5 千元以下罰金。
對於業務上所持有之物，犯前條第 1 項之罪者，處 6 月以上
5 年以下有期徒刑，得併科 3 千元以下罰金。
前二項之未遂犯罰之。
附表：
┌──┬──────┬──────┬──────────┬───────┬──────────────┐
│編號│  犯罪時間  │  犯罪地點  │     犯罪方法       │   侵占金額   │       罪名暨宣告刑         │
│    │            │            │                    │  （新臺幣）  │                            │
├──┼──────┼──────┼──────────┼───────┼──────────────┤
│ 1  │94年12月16日│臺北縣中和市│杜瑞龍因辦理明騰公司│  1,094,600元 │杜瑞龍意圖為自己不法之所有，│
│    │領得款項時起│建一路150 號│94年員工冬季自強活動│              │而侵占對於業務上所持有之物，│
│    │，迄98年1 月│10樓「明騰公│，於94年12月16 日 、│              │處有期徒刑壹年，減為有期徒刑│
│    │31日杜瑞龍離│司」        │94年12月20日，分別向│              │陸月。                      │
│    │職時之某日。│            │明騰公司領得新臺幣（│              │                            │
│    │            │            │下同）764, 800元、  │              │                            │
│    │            │            │329,800 元後，因活動│              │                            │
│    │            │            │取消，杜瑞龍未將活動│              │                            │
│    │            │            │款項繳回，而侵占該些│              │                            │
│    │            │            │活動款。            │              │                            │
├──┼──────┼──────┼──────────┼───────┼──────────────┤
│ 2  │95年12月28日│同上        │杜瑞龍因辦理明騰公司│    494,500元 │杜瑞龍意圖為自己不法之所有，│
│    │領得款項時起│            │95年員工冬季自強活動│              │而侵占對於業務上所持有之物，│
│    │，迄98年1 月│            │，於95年12月28 日 向│              │處有期徒刑捌月，減為有期徒刑│
│    │31日杜瑞龍離│            │明騰公司領得49 4,500│              │肆月。                      │
│    │職時之某日。│            │元後，因活動取消，杜│              │                            │
│    │            │            │瑞龍未將活動款項繳回│              │                            │
│    │            │            │，而侵占該活動款。  │              │                            │
├──┼──────┼──────┼──────────┼───────┼──────────────┤
│ 3  │97年11月12日│同上        │杜瑞龍因辦理明騰公司│    540,000元 │杜瑞龍意圖為自己不法之所有，│
│    │（起訴書誤載│            │97年員工冬季自強活動│              │而侵占對於業務上所持有之物，│
│    │為97年11月6 │            │，於97年11月12 日 （│              │處有期徒刑捌月。            │
│    │日）領得款項│            │起訴書誤載為97 年11 │              │                            │
│    │時起，迄98  │            │月6 日）向明騰公司領│              │                            │
│    │年1 月31日杜│            │得540,000 元後，因活│              │                            │
│    │瑞龍離職時之│            │動取消，杜瑞龍未將活│              │                            │
│    │某日。      │            │動款項繳回，而侵占該│              │                            │
│    │            │            │活動款。            │              │                            │
├──┼──────┼──────┼──────────┼───────┼──────────────┤
│ 4  │96年1 月25日│同上        │杜瑞龍於辦畢95年度明│    436,370元 │杜瑞龍意圖為自己不法之所有，│
│    │領得尾牙活動│            │騰公司尾牙活動後，未│              │而侵占對於業務上所持有之物，│
│    │款項時起，迄│            │繳回尾牙活動結餘款  │              │處有期徒刑捌月，減為有期徒刑│
│    │98年1 月31日│            │436,370 元，而侵占該│              │肆月。                      │
│    │杜瑞龍離職時│            │結餘款。            │              │                            │
│    │之某日。    │            │                    │              │                            │
├──┼──────┼──────┼──────────┼───────┼──────────────┤
│ 5  │96年11月12日│同上        │杜瑞龍於辦畢96年度明│    507,641元 │杜瑞龍意圖為自己不法之所有，│
│    │領得尾牙活動│            │騰公司尾牙活動後，未│              │而侵占對於業務上所持有之物，│
│    │款項時起，迄│            │繳回尾牙活動結餘款  │              │處有期徒刑捌月。            │
│    │98年1 月31日│            │507,641 元，而侵占該│              │                            │
│    │杜瑞龍離職時│            │結餘款。            │              │                            │
│    │之某日。    │            │                    │              │                            │
├──┼──────┼──────┼──────────┼───────┼──────────────┤
│ 6  │97年11月28日│同上        │杜瑞龍於辦畢97年度明│    143,365元 │杜瑞龍意圖為自己不法之所有，│
│    │領得尾牙活動│            │騰公司尾牙活動後，未│              │而侵占對於業務上所持有之物，│
│    │款項時起，迄│            │繳回尾牙活動結餘款  │              │處有期徒刑陸月。            │
│    │98年1 月31日│            │143,365 元，而侵占該│              │                            │
│    │杜瑞龍離職時│            │結餘款。            │              │                            │
│    │之某日。    │            │                    │              │                            │
└──┴──────┴──────┴──────────┴───────┴──────────────┘